【裁判字號】    89,訴,123
【裁判日期】    890913
【裁判案由】    傷害
【裁判全文】
臺灣臺東地方法院刑事判決                          八十九年度訴字第一二三號
    公  訴  人  臺灣臺東地方法院檢察署檢察官
    被      告  甲○○
右列被告因傷害案件，經檢察官提起公訴（八十九年度偵字第六三八號），本院判決
如左：
      主  文
本件公訴不受理。
      事  實
一、公訴意旨略以：被告甲○○於民國（下同）八十八年七月二十八日下午八時許，
    在臺東縣卑南鄉○○路二五九巷一四一號租屋處，因打麻將與告訴人乙○○發生
    爭執，竟基於傷害人身體之犯意，持長柄掃刀（下稱掃刀）砍向告訴人手部，致
    告訴人受有左手第二、三、四、五指屈指肌腱斷裂；第二、三指指神經斷裂，及
    右手第四指屈指肌腱斷裂；第四指指神經斷裂；第三、五指遠端指骨截肢等重大
    不治或難治之傷害。因認被告涉有刑法第二百七十七條第二項後段之罪嫌。
二、本件公訴人認被告涉有上開罪嫌，無非以掃刀對人體之傷害極大，甚有斷肢之危
    險，為一般人所共知，被告持該利刃砍向告訴人之手部，應可預知有造成重傷害
    之可能，卻猶為之，致告訴人受有前開傷害，甚至指骨截肢，顯見被告下手之重
    ，且前揭傷害已達重大不治或難治之傷害程度等情為據。訊據被告甲○○，固坦
    承於右揭時、地與告訴人乙○○發生爭執，並因所持掃刀致乙○○受有上開之傷
    害，惟矢口否認有傷害之犯意，辯稱：係因告訴人見伊持刀伸手誤抓刀鋒，伊緊
    張將刀往內縮，始生告訴人之傷害云云。惟查：上開砍刀經本院當庭勘驗：刀柄
    四十五公分、刀身長約四十二公分、在刀身約二十二公分處有約一三五公分之弧
    度、「刀身業經使用、刀鋒並不鋒利」（本院八十九年六月一日訊問筆錄及照片
    一紙在卷參照），且業經被告供述該掃刀係割草之用，故以此不甚鋒利之掃刀，
    若非用力之猛，當不至造成告訴人前揭之傷害；另參諸被告已見告訴人誤抓掃刀
    之情形下，理應止力或棄刀以防告訴人因此而造成刀傷，惟被告卻反其道將告訴
    人手握刀鋒之掃刀往內拉，顯見被告係有傷害告訴人之犯意，此外復經告訴人之
    指訴綦詳，及扣案之掃刀一把、照片一幀在卷可稽。核被告所為，係犯刑法第二
    百七十七條第一項之傷害罪。是被告所辯並無傷害之犯意，顯係卸責之詞，無足
    採信。
三、公訴人以告訴人已達重大不治或難治之傷害程度，認被告係犯有刑法第二百七十
    七條第二項後段之傷害致重傷罪，惟查：刑法第十條第四項第六款之重傷，係指
    除去同項第一款至第五款之傷害，而於身體或健康有重大不治或難治之傷害者而
    言，本案所傷及者為雙手之手指係為手一之部分，應屬同項第四款之判斷範圍，
    又本案傷害之結果為：「告訴人左手第二、三、四指及右手第四指無法屈曲，無
    法恢復至未受傷之情形，某些精細之手指活動無法進行」，有馬偕紀念醫院臺東
    分院（下稱馬偕醫院）張英德醫師於檢察官訊問時證述在卷，復有人體手部骨頭
    、掌皮膚下之結構圖及馬偕醫院所出具之診斷證明書各一紙在卷可稽，足見告訴
    人所受傷害之程度，與刑法第十條第四項第四款「毀敗一肢以上之機能」及第六
    款「其他於身體或健康，有重大不治或難治之傷害」之重傷害程度尚屬有間，是
    公訴人起訴之法條應予變更。
四、按告訴乃論之罪，告訴人於第一審辯論終前得撤回其告訴，又告訴經撤回者，應
    諭知不受理之判決，刑事訴訟法第二百三十八條第一項、第三百零三條第三款定
    有明文。本件告訴人告訴被告所犯事實，係刑法第二百七十七條第一項之罪，已
    如前述，依同法第二百八十七條前段規定，須告訴乃論，茲據告訴人撤回其告訴
    ，依照上開說明，應諭知不受理之判決。
據上論斷，應依刑事訴訟法第三百零三條第三款判決如主文。
本案經檢察官洪政和到庭執行職務
中        華        民        國    八十九    年    九    月    十三    日
                                    臺灣臺東地方法院刑事庭
                                        審判長法  官 蔡勝雄
                                              法  官 甘大空
                                              法  官 陳兆翔
右正本證明與原本無異。
如不服本判決，應於判決送達後十日內向本院提出上訴狀。（須附繕本）
「切勿逕送上級法院」
                                              書記官 蘇美琴
中        華        民        國    八十九    年    九    月    十五    日


司法院資訊處製作；財團法人民間司法改革基金會備份。
